【裁判字號】    89,訴,848
【裁判日期】    900315
【裁判案由】    證券交易法
【裁判全文】
臺北高等行政法院判決                              八十九年度訴字第八四八號
                              .
    原      告  甲○○
    被      告  財政部證券暨期貨管理委員會
    代  表  人  朱兆銓（主任委員）
    訴訟代理人  丙○
                丁○○
                乙○○
右當事人間因違反證券交易法事件，原告不服行政院中華民國八十九年六月三十日台
八十九訴字第一九三四九號再訴願決定，提起行政訴訟。本院判決如左：
    主  文
原告之訴駁回。
訴訟費用由原告負擔。
    事  實
一、事實概要：
    原告係民興國際股份有限公司（以下稱民興公司）法人董事僑宏投資股份有限公
    司（以下稱僑宏公司）之代表人，被告機關以其陸續於八十七年十二月十九日、
    二十一日、二十二日、二十三日、二十四日、二十八日、二十九日、三十日及三
    十一日在集中交易市場轉讓所屬公司持有之民興公司股票計二三二、○○○股，
    未於轉讓前向被告申報，違反證券交易法第二十二條之二規定，乃依同法第一百
    七十八條第一項第一款規定，以八十八年四月二十日（八八）台財證（三）字第
    ○一六三三號處分書處原告罰緩二萬元（折合新臺幣六萬元）。原告不服，提起
    訴願、再訴願，遞遭駁回，遂提起行政訴訟。
二、兩造聲明：
    (一)原告聲明求為判決：
      再訴願、訴願決定及原處分均撤銷。
    (二)被告聲明求為判決：駁回原告之訴，訴訟費用由被告負擔。
三、兩造之爭點：
    本件原告對其係民興公司法人董事僑宏公司之代表人，陸續於事實概要欄所載日
    期，在集中交易市場轉讓所屬公司持有之民興公司股票計二三二、○○○股，未
    於轉讓前向被告機關申報等情，並不爭執，惟主張伊係初次擔任上市公司之法人
    董事代表，未諳法令規定，而未於轉讓持股前向被告機關申報，並非故意違法，
    且民興公司並未因原告轉讓持股產生大幅波動，亦無重大消息出現，此項交易更
    無利益可言，核與證券交易法第二十二條之二之立法目的係在防杜內部人藉公司
    上市或內幕消息轉讓持股，影響交易之公平性及股東之權益不同，原處分予以處
    罰於法不合云云。
    (一)原告主張之理由：
      原告未於最後言詞辯論期日到庭，據其起訴時之主張略稱：
      按證券交易法第二十二條之二規定公司董事、監察人、經理人及大股東（以上
      通稱內部人）等轉讓所屬公司股票前，須向被告機關申報之立法目的，在藉資
      訊之事前揭露、防杜內部人藉公司上市或內幕消息轉讓持股，影響市場交易公
      平性及股東之權益，以維持市場秩序，健全證券市場發展。顯而易見，立法意
      旨係為防止內部人利用內幕管道操縱利益。原告初次擔任上市公司（民興公司
      ）之法人（僑宏投資公司）董事代表，因個人資金調度需要，於八十七年十二
      月轉讓個人持股，當時民興股價並未產生大幅波動，亦無重大消息出現，此項
      交易更無利益可言，且因未諳相關法令未於轉讓前向原處分機關申報，純屬非
      故意之過失。再訴願決定認事用法未考慮證券交易法第二十二條立法意旨，遽
      以駁回原告之再訴願，難以信服。綜上所述，原處分、訴願決定、再訴願決定
      顯有違誤，請判決如原告訴之聲明。
    (二)被告主張之理由：
    １、按「已依本法發行股票公司之董事、監察人、經理人或持有公司股份超過股
        份總額百分之十之股東，其股票之轉讓，應依左列方式之一為之：
        (1)經主管機關核准或自申報主管機關生效日後，向非特定人為之。
        (2)依主管機關所定持有期間及每一交易日得轉讓數量比例，於向主管機關申
          報之日起三日後，在集中交易市場或證券商營業處所為之。但每一交易日
          轉讓股數未超過一萬股者，免予申報。
        (3)於向主管機關申報之日起三日內，向符合主管機關所定條件之特定人為之
          。
        經由前項第三款受讓之股票，受讓人在一年內欲轉讓其股票，仍須依前項各
        款所列方式之一為之。
        第一項之人持有之股票，包括其配偶、未成年子女及利用他人名義持有者。
        「違反第二十二條之二第一項．．．之規定者，處二萬元以上十萬元以下罰
        鍰。」分別為證券交易法第二十二條之二及八十九年七月十九日修正前第一
        百七十八條第一項第一款所明定。次按被告機關七十七年八月廿六日（）
        台財證（二）第○八九五四號函釋說明二：「依公司法第二十七條第二項規
        定，政府或法人為股東，由其代表人當選為董事、監察人時、除當選為董事
        、監察人之代表人持股外，其配偶、未成年子女及利用他人名義持有之股票
        ，及該政府或法人之持股，亦有前開證券交易法 (第二十二條之二、第二十
        五條、第一百五十七條、第一百五十七條之一)有關董事、監察人持股規定
        之適用。」又按大法官會議釋字第二百七十五號解釋：「人民違反法律上之
        義務而應受行政罰之行為，法律無特別規定時，雖不出於故意為必要，仍須
        以過失為其責任條件。但應受行政罰之行為，僅須違反禁止規定或作為義務
        ，而不以發生損害或危險為其要件者，推定為有過失，於行為人不能舉證證
        明自己無過失時，即應受罰．．．。」
    ２、查原告於八十七年十二月十九、廿一、廿二、廿三、廿四、廿八、廿九、卅
        及卅一日在集中交易市場轉讓所屬公司股票計二三一、○○○股，未依規定
        於股票轉讓前向本會申報，嗣經原告函復說明，係因甫任該公司董事代表人
        ，未諳相關法令規定致未申報（詳附件四），由於此項說明無法豁免其違規
        事實，被告機關乃以其違反證券交易法第二十二條之二第一項規定，依同法
        第一百七十八條第一項第一款規定處以罰鍰貳萬元，於法洵無不合。
    ３、至原告所陳其非屬故意之過失，再訴願決定認事用法未考慮證券交易法第二
        十二條之二立法意旨乙節，查證券交易法第二十二條之二規定公司董事、監
        察人、經理人及大股東（以上通稱內部人）等轉讓所屬公司股票前，須向被
        告機關申報之立法目的，在藉由資訊之事前揭露、防杜內部人藉公司上市或
        內幕消息轉讓持股，影響市場交易公平及股東之權益，以維市場秩序，健全
        證券市場發展，即前揭規定立法意旨本在落實資訊公開原則，顯非以公司股
        價之異常有無重大消息或內部人獲有利益為要件，至為顯然。是原告未依前
        揭規定於其轉讓持股前向被告機關辦理申報，即已違反相關規定，自難以非
        屬故意為由，據以免責，請依法駁回等語。
    理  由
一、本件原告經合法通知，無正當理由未於言詞辯論期日到場，依被告聲請，以一造
    辯論判決，合先明。
二、按已依本法發行股票公司之董事、監察人、經理人或持有公司股份超過股份總額
    百分之十之股東，其股票之轉讓，應依主管機關所定持有期間及每一交易日得轉
    讓數量比例，於向主管機關申報之日起三日後，在集中交易市場或證券商營業處
    所為之。但每一交易日轉讓股數未超過一萬股者，兔予申報。第一項之人持有之
    股票，包括其配偶、未成年子女及利用他人名義持有者。證券交易法第二十二條
    之二第一項第二款及第三項定有明文。違反者依同法第一百七十八條第一項第一
    款規定，處二萬元以上十萬元以下罰緩。上開規定立法意旨本在落實資訊公開原
    則，防杜內部人藉內幕消息轉讓持股，影響市場交易公平及股東之權益，以維市
    場秩序，健全證券市場發展，並非以產生公司股價異常波動或內部人獲有利益為
    要件，從而，原告以其轉讓個人持股時，民興股價並未產生大幅波動，亦無重大
    消息出現，及無獲利等由，主張原處分為違法，顯屬無據。次查公司法第二十七
    條第一項規定，政府或法人為股東，以政府或法人身分當選為董事、監察人，並
    指派代表行使職務之自然人時，該自然人及其配偶、未成年子女、利用他人名義
    所持有之股票，亦有證券交易法第二十二條之二有關董事、監察人持股規定之適
    用，復經被告機關七十七年八月二十六日台財證（二）字第○八九五四號函釋在
    案，原告未依前揭規定及函釋申報，難謂適法，亦難以非屬故意為由據以免責，
    原處分予以處罰，於法並無不合，訴願、再訴願決定遞予維持，亦無違誤，原告
    所訴並無理由，應予駁回。
據上論結，本件原告之訴為無理由，爰依行政訴訟法第九十八條第三項前段、第二百
十八條，民事訴訟法第三百八十五條，判決如主文。
中      華      民      國     九十     年      三      月     十五     日
                         臺 北 高 等 行 政 法 院  第 一 庭
                                           審 判 長 法  官  鄭忠仁
                                                    法  官  林育如
                                                    法  官  林金本
右為正本係照原本作成。
如不服本判決，應於送達後二十日內，向本院提出上訴狀並表明上訴理由，如於本判
決宣示後送達前提起上訴者，應於判決送達後二十日內補提上訴理由書（須按他造人
數附繕本）。
中      華      民      國     九十     年      三      月     十六     日
                                                    書記官  簡信滇


司法院資訊處製作；財團法人民間司法改革基金會備份。
